【裁判字號】    99,監宣,6
【裁判日期】    990309
【裁判案由】    監護宣告
【裁判全文】
臺灣臺東地方法院民事裁定               99年度監宣字第6號
聲  請  人  乙○○
相  對  人  甲○○
關  係  人  呂松明
            呂松茂
上列聲請人聲請對相對人為監護宣告事件，本院裁定如下：
    主  文
宣告甲○○（男，民國○○○年○○月○日生，身分證統一編號
：Ｚ000000000號）為受監護宣告之人。
選定呂松明（男，民國○○○年○月○日生，身分證統一編號：
Ｚ000000000號）為受監護宣告之人之監護人。
指定呂松茂（男，民國○○○年○月○日生，身分證統一編號：
Ｚ000000000號）為會同開具財產清冊之人。
聲請程序費用新臺幣壹仟元由受監護宣告之人甲○○負擔。
    理  由
一、聲請意旨略以：聲請人乙○○之弟即相對人甲○○，罹患高
    血壓及糖尿病等疾病，非但控制不佳，又慣常飲酒，前於民
    國94年10月間因右側腦梗塞致昏倒，呈現顱內出血及左側肢
    體偏癱，惟意識尚屬清楚，然於97年底復因中風進而意識不
    清，對外界刺激亦僅部分有反應，嗣於98年12月間轉送至臺
    東市柏林養護所後續照護中，現無自主及判斷能力，日後均
    需仰賴專人照顧及居家看護，為此依民事訴訟法第597條之
    規定，聲請准予裁定宣告相對人為受監護之人，並選定相對
    人之三哥呂松明為其監護人等語。
二、按對於因精神障礙或其他心智缺陷，致不能為意思表示或受
    意思表示，或不能辨識其意思表示之效果者，法院得因本人
    、配偶、四親等內之親屬、最近一年有同居事實之其他親屬
    、檢察官、主管機關或社會福利機構之聲請，為監護之宣告
    ，民法第14條第1項定有明文。經查：
  (一)聲請人乙○○為相對人甲○○之姐，有戶籍謄本及親屬系統
    表在卷足憑；又相對人因上開疾病，致不能為意思表示或受
    意思表示等情，復據提出中山醫學大學附設復健醫院病症暨
    失能診斷證明書及中華民國身心障礙手冊影本各乙紙為證。
  (二)另本院於99年2月2日至相對人所在地之臺東市柏林養護中心
    ，於鑑定人丙○○○○前，就相對人之姓名、年籍等事項訊
    問相對人，然相對人不能書寫、能發聲，但無法辨識其意思
    ，鑑定人則稱：相對人之認知功能呈現完全退化狀態，應為
    心神喪失等語，有本院99年2月2日調查筆錄存卷可參。又經
    鑑定人鑑定結果認為：相對人自幼罹患左腳小兒麻痺，成年
    後染有高血壓及糖尿病等疾病，非但控制不佳，又慣常飲酒
    ，前於民國94年10月間因右側腦梗塞致昏倒，呈現顱內出血
    及左側肢體偏癱，惟意識尚屬清楚，然於97年底復因中風進
    而意識不清，對外界刺激亦僅部分有反應，後於98年12月轉
    送至臺東市柏林養護所後續照護中，經診斷結果為器質性精
    神病合併左側肢體偏癱、極重度智能障礙，現無自主及判斷
    能力，需人完全照顧，應屬於司法精神醫學之心神喪失狀態
    ，建議同意其監護宣告等語，有行政院衛生署臺東醫院99年
    2月5日東醫精字0990000890號函檢附精神鑑定報告書乙份在
    卷可考。綜上各節，本院認相對人因精神障礙或其他心智缺
    陷，已達致不能為意思表示或受意思表示之程度，揆諸首揭
    規定，本件聲請應予准許，爰對相對人為監護之宣告。
三、次按受監護宣告之人應置監護人。法院為監護之宣告時，應
    依職權就配偶、四親等內之親屬、最近一年有同居事實之其
    他親屬、主管機關、社會福利機構或其他適當之人選定一人
    或數人為監護人，並同時指定會同開具財產清冊之人。法院
    為前項選定及指定前，得命主管機關或社會福利機構進行訪
    視，提出調查報告及建議。監護之聲請人或利害關係人亦得
    提出相關資料或證據，供法院斟酌。法院選定監護人時，應
    依受監護宣告之人之最佳利益，優先考量受監護宣告之人之
    意見，審酌一切情狀，並注意下列事項：(一)受監護宣告之人
    之身心狀態與生活及財產狀況。(二)受監護宣告之人與其配偶
    、子女或其他共同生活之人間之情感狀況。(三)監護人之職業
    、經歷、意見及其與受監護宣告之人之利害關係。(四)法人為
    監護人時，其事業之種類與內容，法人及其代表人與受監護
    宣告之人之利害關係。民法第1110條、第1111條、第1111條
    之1分別定有明文。再按監護宣告之裁定，應同時選定監護
    人及指定會同開具財產清冊之人，並附理由，民事訴訟法第
    604條第1項復已揭示。經查：呂松明為相對人之三哥，其於
    本院訊問時，已當庭陳明同意擔任監護人之意願，有本院99
    年2月25日調查筆錄在卷可稽；又本件經函請臺東縣政府社
    會處進行訪視，據覆略以：相對人本有肢體障礙，先後因腦
    中風出血住院，由呂松明照顧，其他兄弟姐妹出錢協助，於
    98年11月23日入住臺東市柏林安養中心，又相對人難以言語
    ，僅能聽取簡單話語、回答模糊，據安養中心醫護人員表示
    相對人心智功能疑似退化，左半邊已癱瘓，祇剩右手可以動
    手吃飯，而相對人名下有房屋，現為低收入戶三款，平日所
    需消耗品皆由兄姐平均分擔。經訪視結果，相對人之三哥住
    於臺中，因工作關係無法訪視，建議經由臺中縣社工訪視或
    開庭確認意願，且兄姐均願意共同負擔相對人安養費用，開
    會選定相對人之三哥為監護人，相對人確已不能為意思表示
    或受意思表示，建請本院依相對人最佳利益酌定等語，有臺
    東縣政府99年2月8日府社婦字第0993005261號函檢具訪視調
    查處遇建議表在卷可稽（參見本院卷第36至39頁）。另相對
    人之親屬均表示同意呂松明擔任監護人，由其負責照顧養護
    相對人身體等情，有聲請人提出之親屬團體會議推定監護人
    說明書及紀錄在卷可憑。本院參酌上情，認由相對人之三哥
    呂松明任監護人，最能符合相對人之最佳利益，爰選定呂松
    明為相對人之監護人；另聲請人之弟即相對人大哥呂松茂，
    亦當庭表明同意擔任會同開具財產清冊之人，有本院99年2
    月25日調查筆錄在卷可憑，爰指定呂松茂為會同開具財產清
    冊之人。
四、末按民法第1113條準用同法第1099條、第1109條之規定，監
    護開始時，監護人對於受監護人之財產，應依規定會同法院
    指定會同開具財產清冊之人，於二個月內開具財產清冊，並
    陳報法院；監護人於執行監護職務時，因故意或過失，致生
    損害於受監護人者，應負賠償之責。準此，監護人呂松明於
    本裁定確定後，應會同如主文第三項所示之受指定人呂松茂
    ，於二個月內開具財產清冊，並陳報法院，併此敘明。
五、依民事訴訟法第608條第1項，非訟事件法第24條第1項，裁
    定如主文所示。
中    華    民    國    99    年    3     月    9     日
                    家事法庭法  官  康文毅
以上正本係照原本作成。
如不服本裁定關於選定監護人及指定會同開具財產清冊之人等部
分，應於送達後10日內向本院提出抗告狀，並繳納抗告費新臺幣
1,000元；其餘關於宣告監護之部分，不得抗告。
中    華    民    國    99    年    3     月    9     日
                            書記官  高美枝

司法院資訊處製作；財團法人民間司法改革基金會備份。
